【裁判字號】    98,交聲,2085
【裁判日期】    990203
【裁判案由】    違反道路交通管理處罰條例聲明異議
【裁判全文】
臺灣桃園地方法院刑事交通事件裁定    98年度交聲字第2085號
原處分機關  交通部公路總局新竹區監理所桃園監理站
異  議  人
即受處分人  甲○○
上列受處分人因違反道路交通管理處罰條例案件，對於交通部公
路總局新竹區監理所桃園監理站於98年9 月4 日所為之桃監裁罰
字第裁52-Z00000000、00-00000000 號違反道路交通管理事件裁
決書不服，聲明異議，本院裁定如下：
    主  文
異議駁回。
    理  由
一、原處分意旨略以：本件異議人即受處分人（下稱異議人）甲
    ○○於民國98年8 月6 日下午4 時25分許，駕駛車牌號碼80
    83- MV號自用一般小客車行經國道三號北上155.7 公里處「
    經雷達測定行速134 公里限速110 公里超速24公里」並「經
    員警持指揮棒、警報器明確攔停連續3 次拒停」，為國道公
    路警察局第七警察隊大甲分隊警員，依違反道路交通管理處
    罰條例第33條第1 項第1 款及同條例第60條第1 項，而填製
    公警局交字第Z00000000 、Z00000000 號舉發違反道路交通
    管理事件通知單（下稱舉發通知單），並經原處分機關依道
    路交通管理處罰條例第33條第1 項第1 款、第60條第1 項及
    第63條第1 項第1 款之規定，於98年9 月4 日分別以桃監裁
    罰字第裁52-Z00000000、00-00000000 號裁決書，裁處異議
    人罰鍰新臺幣（下同）3,500 元、3,000 元並分別記違規點
    數各1 點等語。
二、異議意旨略以：上開自用小客車車係伊母親留給伊的遺物，
    伊很少使用，且伊最近有精神病，不敢開車，就算有開車也
    不能開太快，以免影響其心情，故伊不敢超速，伊當天應該
    有開在國道三號上，但伊完全沒有看到警察，員警應該開錯
    了，且如果車流量正常，伊怎麼會超速，伊根本沒有看到警
    車攔停，請國道公路警察局第七警察隊附照片為證，爰聲明
    不服，請求撤銷原處分云云，並提出中華民國身心障礙手冊
    影本為證（參見本院卷第43頁）。
三、按汽車行駛於高速公路、快速公路或設站管制之道路，不遵
    使用限制、禁止、行車管制及管理事項之管制規則而有行車
    速度超過規定之最高速限者，處新臺幣3,000 元以上6,000
    元以下罰鍰，道路交通管理處罰條例第33條第1 項第1 項定
    有明文。
四、經查：異議人駕駛前開車輛，於上開時地，有經「雷達測定
    行速134 公里限速110 公里超速24公里」之事實，業經證人
    即當場舉發之國道公路警察局第七警察隊大甲分隊員警陳滄
    溝於本院調查時結證稱：當伊與許世灌係在執行下午4 點到
    晚上8 點的巡邏勤務，渠等將警車停在國道三號高速公路北
    上155.7 公里處，站在車外手持雷達槍測速器測定，因國道
    三號的限速是時速110 公里，所以車速超過時速120 公里以
    上我們就會攔停，本件異議人的車速是時速134 公里（測速
    槍顯示車速為134 公里，測距為352 公尺），所以渠等以指
    揮棒、開啟警報器與警示燈之方式做攔停動作，但異議人不
    予理會，故渠等乃從國道三號北上155.7 公里處一直追到14
    4 公里處（通宵交流道處），因通宵交流道往北乃國道公路
    警察局第二大隊之轄區，所以渠等即未再繼續追逐，而依車
    號逕行舉發。在追逐的過程中渠等均有以指揮棒、開啟警報
    器與警示燈方式做攔停動作，並注意違規者之車號。當時渠
    等將巡邏車開在異議人車輛之右前方或右方，距離異議人之
    車輛約1 公尺左右，讓異議人可以明顯看到渠等。又當天天
    氣良好，視線良好，於無視線死角下，渠等以筆記記下違規
    車號、車子廠牌、顏色及車型，並於回部隊後用電腦查詢確
    認無誤後始開單舉發，亦即若查詢後有一樣不符，渠等原則
    上就不會開單。另外，雷射槍是針對一部一部車的，當時渠
    等只針對一部車等語明確（參見本院卷第28頁反面至第29頁
    、第49頁反面），核與證人即另名當場舉發員警許世灌之結
    證相符，證人許世灌並補充：本件雷達測速器是單一的雷達
    測速器，如果有兩部車一起通過就會測不到，且如果同時有
    兩部車，我們無法確定時，就不會開單，而當時確定只有異
    議人一部車經過等語（參見本院卷第29頁反面、第30頁、第
    50 頁 ），並有內政部警政署國道公路警察局第七警察隊大
    甲分隊98年8 月6 日勤務分配表1 份、大甲分隊通聯紀錄表
    1 紙、內政部警政署國道公路警察局公警局交字第Z0000000
    0 、00000000號舉發通知單各1 紙在卷可按（參見本院卷第
    31頁、第40頁、第20頁）。另系爭雷達測速儀器均有定期檢
    驗、修繕、保養，且檢定有效期限至99年6 月30日止等情，
    業據證人許世灌於本院調查時證述明確（參見本院卷第30頁
    ），復有經濟部標準檢驗局雷達測速儀檢定合格證書1 紙附
    卷可參（參見本院卷第32頁）。又證人陳滄溝及許世灌對於
    本案舉發經過及如何攔停異議人等情，既已提出說明，且本
    身又屬執行公務警員，原受有行政懲處責任之監督，嗣到庭
    具結作證，更以刑事責任擔保證詞之真實性，復與異議人不
    相識，亦無嫌隙瓜葛，實無設詞攀誣或構陷異議人之必要，
    因認其舉發應無誤認之虞且證言係較異議人之辯解為可採。
    ，況異議人於交通違規案件陳述單中自承伊記得當時車流量
    還蠻大的，所以要超速應該很難，當時有一堆車子在行駛，
    根本看不懂員警在攔停何車，當時伊有減速下來，但看到員
    警指揮往前離開的動作，所以就不再理會，因為伊並沒有違
    規或超速，後來看到警員又莫名其妙開到伊右前方車道將伊
    拍照，然後馬上開車離去，若伊有超速，請將拍測速超速照
    片存證，而非逕行舉發等語（參見本院卷第19頁），核與上
    開2 名證人證稱渠等將巡邏車開在異議人車輛之右前方或右
    方等語相符，且異議人於本院調查時則改稱伊當天完全沒有
    看到警車云云（參見本院卷第42頁），益徵異議人上開所辯
    不足採信。是以，本件異議人確有經雷達測定行速134 公里
    限速110 公里超速24公里並有違反處罰條例之行為，拒絕停
    車接受稽查而逃逸之事實，堪以認定。又異議人雖質疑何以
    無相片佐證，惟員警於執勤時雖可預知可能有駕駛者會違規
    ，但何人於何時會違規，實無從預先得知，要難要求員警須
    於抗告人違規之同時拍照取證，此與未有執勤員警在場，全
    憑採證相片為舉發之逕行舉發情形有別。倘異議人如爭執車
    輛違規事實是否存在，非不得由法院傳喚舉發稽查之員警充
    作證人，於命具結後訊問之，以查明違規事實是否存在，要
    非必須以舉發當時拍照取證為唯一採證方式。本案異議人違
    規事實，業據證人即舉發員陳滄溝、許世灌於本院調查時就
    當天舉發之經過情形證述綦詳，且其所證情節核無矛盾、齟
    齬暨違背經驗、論理法則之情況，是舉發員警之證言堪以採
    信，並足以認定異議人之上開違規。何況，證人僅係因執行
    勤務而舉發本案，與異議人並無宿怨，當無甘冒觸犯偽證罪
    責，蓄意構詞誣陷之理，其於具結後所為之證述已足擔保其
    真實性及憑信性，自不能單以員警未提示舉發當時之照片或
    提出其他證據，即否定異議人之違規事實，是異議人此部分
    之辯解，自非可採。末異議人雖提出中華民國身心障礙手冊
    影本，用以證明其患有精神疾病不敢開快車，然於無事實足
    資證明被告之精神疾病與其是否因此不能或無法開快車有直
    接關連下，自無法據此為有利於異議人之認定，附此敘明。
五、綜上，異議人既有上述違規行為，則原處分機關依道路交通
    管理處罰條例第33條第1 項第1 款、第60條第1 項及第63條
    第1 項第1 款之規定，於98年9 月4 日分別以桃監裁罰字第
    裁52-Z00000000、00-00000000 號裁決書，裁處異議人罰鍰
    3,500 元、3,000 元並分別記違規點數各1 點，自屬適法而
    無不當，異議意旨求為撤銷原裁決，非有理由，應予駁回。
六、據上論斷，應依道路交通管理處罰條例第87條第2 項、道路
    交通案件處理辦法第19條，裁定如主文。
中    華    民    國    99    年    2     月    3     日
                  交通法庭    法  官  石蕙慈
以上正本證明與原本無異。
如不服本裁定，應於裁定送達後5 日內向本院提出抗告狀。
                              書記官  陳亭竹
中    華    民    國    99    年    2     月    8     日

司法院資訊處製作；財團法人民間司法改革基金會備份。
